最　高　行　政　法　院　裁　定
　　　　　　　　　　　　　　　　　　 96年度裁字第03374號
抗　告　人　祭祀公業鍾姓三嘗（崇文、義倉（昌）、清明會）
代　表　人　甲○○
上列抗告人因與相對人屏東縣政府間徵收補償事件，對於中華民
國96年1月31日高雄高等行政法院95年度訴更一字第16號裁定提
起抗告，本院裁定如下：
    主  文
抗告駁回。
抗告訴訟費用由抗告人負擔。
　　理  由
一、按抗告法院認抗告為不合法或無理由者，應為駁回抗告之裁
    定。
二、本件原裁定係以：依祭祀公業土地清理要點第16點規定，祭
    祀公業管理人之變動，應由新管理人檢具（一）派下全員證
    明書，（二）規約（無者免），（三）選任之證明文件，向
    民政機關（單位）申請備查，無須公告。然查依舊土地登記
    簿所載，屏東縣內埔鄉○○段14地號、同段16地號及同段17
    地號土地之原所有權人分別為鍾崇文，管理人為鍾阿奇、鍾
    日永；另內田段13地號土地，原所有權人為祭祀公業鍾義昌
    ，管理人為鍾幹郎。本件甲○○自陳其係抗告人於90年9月
    30日經由評議員推舉之新任管理人，則其就祭祀公業管理人
    變動乙事，自應依該上揭要點之規定，檢具相關證明文件，
    向民政機關（即屏東縣內埔鄉公所）申請備查，以確認其管
    理人之身份無誤。又依土地徵收法令補充規定第9點第7款第
    1目規定，倘被徵收之土地係屬祭祀公業所有，而該祭祀公
    業已選定管理人，固得由管理人具領徵收補償費，惟亦須經
    地政機關洽民政機關就管理人備查文件查證無誤後，始得核
    發該徵收補償費。若有爭執，均應由管理人代表為法律行為
    ，而在實施訴訟行為亦同，即祭祀公業提起行政訴訟，亦應
    由管理人代表為之，倘非由真正管理人提起，即難認為合法
    代表人，應由審判長定期命其補正，若逾期未為補正，則應
    以裁定駁回之，自無從進行實體裁判。經查，相對人前為確
    認甲○○是否為抗告人合法選任之管理人，向屏東縣內埔鄉
    公所查詢，經該公所以92年1月16日屏內鄉民字第092000055
    3號函復略以：「有關甲○○君為鍾姓三嘗祭祀公業新任管
    理人乙案，經查該員並不符祭祀公業管理人變更規定，且本
    所也未准予備查。」另相對人又於95年12月13日以屏府地權
    字第0950244592號函詢屏東縣內埔鄉公所，經該所以95年12
    月25日屏內鄉民字第0950017956號函復略謂：「．．．查祭
    祀公業鍾姓三嘗（崇文、義倉(昌)、清明會）案，經查本所
    並無准予該公業派下全員證明書暨其管理人備查文件。．．
    ．」等語，此有上開函文分別附於原審卷及原處分卷可參。
    準此，尚難逕認甲○○為抗告人合法選任之管理人。抗告人
    逕列甲○○為管理人，代表抗告人提起本件行政訴訟，於法
    即有未合。則本件抗告人提起行政訴訟，既未載明合法之代
    表人，業經原審法院於96年1月16日以95年度訴更一字第16
    號裁定命抗告人於10日內補正，該裁定已於96年1月18日送
    達抗告人收受，此有送達證書乙紙附卷可稽。抗告人逾期仍
    未補正，揆諸首揭規定，抗告人之起訴即屬於法不合，駁回
    其在原審之訴。
三、抗告意旨略謂：甲○○係依據鍾姓三嘗協定規約第4條及第
    11條之規定所產生之新任管理人，依法當可代表本祭祀公業
    具領被徵收地價補償費及地上物補償費。且相對人奉令徵收
    抗告人所有上述建地4筆及其地上物時，均未依照土地法第
    227條規定及土地徵收法令補充規定第9點第7款及第11點第
    3、5款規定之徵收程序，予以核發徵收地價及補償費以及地
    上物補償，甚至其提存及文書之送達，均有嚴重瑕疵，致使
    抗告人不知土地被徵收，更不知有地價及地上物補償費可領
    ，故本案並無原處分所稱地主遲延受領或不能受領之情形。
    然相對人仍以土地徵收前死亡，並以喪失權利能力之鍾阿奇
    、鍾日永、鍾幹郎等名義為受補償人，顯與土地徵收法令補
    充規定第11點第3款及第5款之規定不符。抗告人獲選定為管
    理人後，曾向內埔鄉公所申請備查，內埔鄉公所未依土地徵
    收法令補充規定第9點第7款第1目所規定查證程序，查證其
    管理人備查文件無誤(確定依法產生之管理人)後，由管理人
    具領被徵收地價及補償費，內埔鄉公所竟擅自變更依祭祀公
    業土地清理要點之規定，堅持要求補送派下全員證明書才可
    備查，係故意刁難。土地徵收法令補充規定是土地徵收核發
    提存被徵收地價及補償費等程序法，並非原裁定理由三所述
    :祭祀公業管理人之變動，依祭祀公業土地清理要點第16 、
    17點之規定:祭祀公業管理人之變動，應由新管理人檢具（
    一）派下全員證明書（二）規約（三）選任之證明文件，向
    民政機關（單位）申請備查後，檢具其經民政機關（單位）
    備查之文件，向土地所在地之地政事務所申請管理人登記或
    變更登記之文件，非土地徵收法令補充規定所規定具領地價
    補償費及提存之要件等語。
四、本院按「原告之訴，有下列各款情形之一者，行政法院應以
    裁定駁回之。但其情形可以補正者，審判長應定期間先命補
    正：．．四、原告或被告未由合法之法定代理人、代表人或
    管理人為訴訟行為者。．．」行政訴訟法第107條第1項第4
    款定有明文。本件抗告人前以「甲○○」為代表人，向原審
    起訴請求相對人給付徵收補償費，經原審以92年度訴字第10
    38號判決駁回，相對人不服提起上訴，經本院95年度判字第
    1042號判決略以「原審未經其審判長就無權代表抗告人之甲
    ○○代表抗告人所提起之訴，依行政訴訟法第107條第1項規
    定命抗告人補正，而認本件訴訟於程序上並無不合，自實體
    駁回抗告人於原審之訴，尚有未合，將原判決廢棄，發回原
    審更為審理」在案。查本件抗告人係請求相對人給付，其所
    稱為其祭祀公業所有之土地，被相對人徵收所應發給之補償
    費，則依土地徵收法令補充規定第9點第7款第1目「徵收土
    地地價補償費之核發對象如左：．．（七）土地屬祭祀公業
    所有者：1、祭祀公業已選定管理人，且向民政機關備查有
    案者，若公業規約或派下決議未有特別約定，得由管理人切
    結由其領取補償費未受規約或派下決議限制並檢具相關證明
    文件，經地政機關洽民政機關查證其管理人備查文件無誤後
    ，由管理人具領。惟如有派下員提出異議者，應由管理人就
    領取被徵收土地補償費事宜召開派下員大會，以多數決授權
    由管理人具領。」規定，抗告人既主張其祭祀公業已選定管
    理人，則「甲○○」若為新管理人，必需向民政機關備查有
    案，為其具領補償費之先決要件；而祭祀公業管理人變動者
    ，依祭祀公業土地清理要點第16點「祭祀公業管理人之變動
    ，應由新管理人檢具（一）派下全員證明書，（二）規約（
    無者免），（三）選任之證明文件，向民政機關（單位）申
    請備查，無須公告，如對該管理人之變動有異議者，應逕向
    法院提起民事確認之訴。」規定，向民政機關（單位）申請
    備查，以完成主管機關形式上之審查。至於祭祀公業提起行
    政訴訟時，亦應以經民政機關（單位）申請備查之管理人為
    其合法之代表人，倘非由該合法管理人為代表人起訴，即難
    認其已由合法之代表人為訴訟行為，依首開規定，應由審判
    長定期命其補正。本件發回後，既經原審審判長定期命抗告
    人補正而未補正，揆諸首開規定，原審將其訴以不合法為由
    ，予以裁定駁回，並無違誤。抗告論旨，仍執前詞，指摘原
    裁定違誤，求予廢棄，為無理由，應予駁回。至於民政機關
    未准其管理人變更備查部分，非本件審究範圍，附此敘明。
五、依行政訴訟法第104條、民事訴訟法第95條、第78條，裁定
    如主文。
中　　華　　民　　國　　96　　年　　12　　月　　6　　 日
                    最高行政法院第四庭
                        審判長法官　鍾　耀　光
                              法官　戴  見  草
                              法官　姜　仁　脩
                              法官　黃　清　光
                              法官　吳　慧　娟
以  上  正  本  證  明  與  原  本  無  異
中　　華　　民　　國　　96　　年　　12　　月　　6　　 日
　　　　　　　　　　　　　　　書記官　阮　桂　芬
